臺灣高等法院高雄分院民事裁定　　　　110年度抗更一字第7號
抗　告　人　阿里實業有限公司

法定代理人　梁家源　


相　對　人　康香月　
相　對　人　陳韋樵律師（即黃福從之遺產管理人）
上列抗告人因與相對人間清償票款強制執行事件，對於中華民國
109 年6 月29日臺灣屏東地方法院109 年度執事聲字第24號所為
裁定提起抗告，經最高法院第一次發回，本院裁定如下：
    主  文
原裁定及原法院司法事務官於民國一Ｏ九年六月二日所為一Ｏ九
年度司執字第二四七一Ｏ號裁定均廢棄，發回臺灣屏東地方法院
。
    理  由
一、抗告及異議意旨略以：原債權人保證責任高雄縣鳳山信用合
    作社（下稱鳳山信用合作社）前執相對人共同簽發，面額新
    台幣（下同）600 萬元（下稱系爭債權）、受款人為鳳山信
    用合作社之本票（下稱系爭本票）向臺灣高雄地方法院（下
    稱高雄地院）聲請裁定准許強制執行，並執以向臺灣臺南地
    方法院（下稱台南地院）聲請強制執行無實益後，經該院核
    發87年度執字第2196號債權憑證（下稱系爭債權憑證）。嗣
    鳳山信用合作社併入中國信託商業銀行（下稱中信商銀），
    系爭債權經中信商銀、英屬維京群島商科信資產管理股份有
    限公司臺灣分公司、日榮資產管理股份有限公司、第一金融
    資產管理股份有限公司輾轉讓與抗告人。再由抗告人提出系
    爭本票、系爭債權憑證、歷次債權讓與證明書、債權讓與通
    知已合法送達債務人等證明文件，向屏東地院聲請強制執行
    （109 年度司執字第24710 號），抗告人自屬強制執行法第
    4 條之2 第2 項之執行名義繼受人，而得聲請對相對人強制
    執行，且依上開債權讓與方式，與單純僅開立票據之轉讓票
    據過程應有區別，即本件消費性借貸法律關係所生債權為主
    權利，系爭本票債權為從權利，主權利移轉，從權利隨之移
    轉，且系爭債權係基於不良債權買賣而來，出賣債權人不可
    能於票據上簽名，令自己負背書人責任，自不應苛求須背書
    連續始可強制執行，何況學說上肯認執票人如能就背書不連
    續部分證明其實質權利關係，仍應准許其行使票據上權利，
    原處分駁回抗告人強制執行之聲請，原裁定駁回抗告人聲明
    異議，於法有違，求予廢原裁定及原處分等語。
二、相對人陳韋樵律師則以：執票人聲請法院裁定准許強制執行
    後，將本票讓與他人，依強制執行法第4 條之2 第2 項準用
    第1 項規定，該他人固得以該本票裁定為執行名義聲請強制
    執行，但仍應提出背書連續之本票，證明已合法受讓本票債
    權，供執行法院審查是否為適格之執行債權人。而依系爭本
    票觀之，抗告人受讓系爭本票為背書不連續，雖抗告人主張
    系爭本票債權為消費借貸債權之從權利，應隨主權利一併移
    轉，然此顯然誤會票據無因性法理，系爭本票非從權利。又
    上訴人主張系爭本票屬不良債權，債權讓與人不可能於本票
    上背書云云，惟本票債權讓與人依票據法第13條但書規定，
    本得以原因關係對抗受讓人，此部分亦有誤解，原處分駁回
    抗告人聲請；原裁定駁回抗告人聲明異議均無不合，自應駁
    回抗告人抗告；相對人康香月則未提出書狀作何陳述或抗辯
    。
三、按執行名義為確定終局判決者，除當事人外，對於左列之人
    亦有效力：㈠訴訟繫屬後為當事人之繼受人及為當事人或其
    繼受人占有請求之標的物者。㈡為他人而為原告或被告者之
    該他人及訴訟繫屬後為該他人之繼受人，及為該他人或其繼
    受人占有請求之標的物者。前項規定，於第4 條第1 項第2
    款至第6 款規定之執行名義，準用之，強制執行法第4 條之
    2 定有明文。又法院應依當事人主張，認定事實，適用法律
    ，不受當事人法律意見之拘束。次按我國採民商合一法制，
    商法別有規定者，固應優先適用商法，如無特別規定，當然
    有民法規定之適用。又票據為有價證券，其權利之發生（作
    成）、行使與票據之占有相互結合不可分離，為設權證券、
    要式證券、文義證券、提示證券及流通證券。又鑒於票據自
    簽發起至到期日，往往歷經相當時期，有以票據調用金流之
    需，是為發揮證券流通功能，使受讓票據之人無須調查票據
    直接當事人以外之前後手間之原因關係，並悉依票據文義定
    其權利義務，票據法乃就發票、背書、承兌保證等設有獨立
    之票據行為，並由各該票據行為人依其票據文義負其票據責
    任，票據法背書一節，即本該旨趣而為規定。然究其實，票
    據背書本為票據權利之移轉（委託取款背書等除外），屬民
    法債權讓與之一環，準此，於票據到期日後之票據授受，因
    其為促進、強化票據流通之功能、目的不再，而與一般債權
    讓與無異，既無特別立法保護之必要，其等間之票據授受關
    係，令其回歸民法有關債編、第一章第五節債之移轉已足，
    此所以票據法第41條第1 項特別規定：到期日後之背書，僅
    有通常債權轉讓之效力（最主要者為是否得對抗前手）立法
    原因所在。亦即在票據到期日前之票據，為促進票據流通，
    就票據責任之形成、責任範圍、轉讓方式（含轉讓方式、不
    必通知前手等）、抗辯事由及效力等，均應依票據法各該規
    定定之；反之，到期日後之背書，則依民法上開債之移轉規
    定。
四、經查：
  ⑴鳳山信用合作社前執系爭本票向高雄地院聲請裁定准許強制
    執行後，向臺南地院聲請強制執行無實益，經該院核發系爭
    債權憑證，嗣鳳山信用合作社併入中信商銀，經中信商銀、
    英屬維京群島商科信資產管理股份有限公司臺灣分公司、日
    榮資產管理股份有限公司、第一金融資產管理股份有限公司
    接續將系爭債權輾轉讓與抗告人，並通知黃福從、康香月系
    爭債權讓與之事實等情，有行政院金融監督管理委員會函文
    、系爭本票、系爭債權憑證、債權讓與證明書、債權讓與通
    知、回執等可憑（原審司執卷第9 至37頁），堪信為真。
  ⑵原處分雖以系爭本票為記載受款人之本票，抗告人取得系爭
    本票，並無受款人鳳山信用合作社之背書，為背書不連續，
    依票據法第37條第1 項前段規定，不能證明票據受讓權利而
    駁回抗告人強制執行之聲請，原裁定駁回抗告聲明異議。惟
    鳳山信用合作社，係於系爭本票到期，提示未獲付款後，聲
    請裁定本票准予強制執行，並強制執行無效果而核發債權憑
    證後，將系爭本票債權以不良債權讓與他人，最終由抗告人
    取得系爭本票債權，既為到期日後之票據債權讓與，依票據
    法第41條第1 項前段規定，即應依普通債權方式定其是否取
    得系爭債權及其效力，而就前開證物形式上觀之，各該債權
    受讓人（含抗告人），除交付受讓人債權證明文件、系爭本
    票外，並已將債權讓與之事實通知黃福從、康香月，自合於
    民法第297 條第1 項規定，對於相對人已生效力，抗告人核
    屬強制執行法第4 條之2 第2 項所稱執行名義之繼受人，而
    得對黃福從、康香月聲請強制執行，原處分及原裁定卻否准
    抗告人強制執行之聲請，自有未合。
五、綜上所述，本件抗告為有理由，抗告意旨指摘原裁定及原處
    分，於法有違，求予廢棄，為有理由，應由本院將原裁定及
    原處分廢棄，發回原審法院民事執行處依法處理，裁定如主
    文所示。
中    華    民    國   110    年    11    月    2     日
                           民事第二庭
                                審判長法  官  黃國川
                                      法  官  李怡諄
                                      法  官  何佩陵
以上正本證明與原本無異。
如不服本裁定應於送達後10日內向本院提出再抗告狀（須按他造
當事人之人數附繕本）。再為抗告僅得以適用法規顯有錯誤為理
由，並應委任律師為代理人。
中    華    民    國   110    年    11    月    2     日
                                      書記官  吳新貞
附註：
再抗告人之配偶、三親等內之血親、二親等內之姻親，或再抗告
人為法人、中央或地方機關時，其所屬專任人員具有律師資格並
經法院認適當者，亦得為第三審代理人。
再抗告人或其法定代理人具有律師資格者及前項情形，應於提起
再抗告或委任時釋明之。